【裁判字號】    99,交聲,572
【裁判日期】    990603
【裁判案由】    聲明異議
【裁判全文】
臺灣彰化地方法院交通事件裁定         99年度交聲字第572號
移送機關即
原處分機關  交通部公路總局臺中區監理所彰化監理站
異  議  人
即受處分人  甲○○
上列受處分人因違反道路交通管理處罰條例案件，對交通部公路
總局臺中區監理所彰化監理站於民國99年5月26日所為之裁決處
分（案號：彰監四字第裁64-I00000000號），聲明異議，本院裁
定如下：
    主  文
原處分關於甲○○吊扣駕駛執照拾貳個月部分撤銷。
上開撤銷部分，甲○○吊扣小型車駕駛執照拾貳個月。
    理  由
一、原處分機關以：異議人即受處分人甲○○於民國（下同）99
    年5月21日晚間10時50分許，酒後駕駛車牌號碼G2-9333號自
    用小客車，行經彰化縣彰化市○○路○段508號前，因有駕
    駛汽車，經警方攔檢實施酒測，測得其呼氣酒精濃度達每公
    升0.53毫克，超過規定標準之違規事由，為警當場掣單舉發
    ，乃依道路交通管理處罰條例第35條第1項第1款、第24條第
    1項第2款規定，裁處異議人罰鍰新臺幣（下同）34,500元、
    吊扣駕駛執照12個月，並施以道安講習之處分【異議人已於
    99年5月26日完納罰鍰】。
二、異議人對於在上開時、地，因酒後駕車為警攔檢實施酒測，
    測得其呼氣酒精濃度超過規定標準等情，並不爭執；且對原
    處分機關依上開規定裁處其罰鍰及施以道安講習之處分部分
    ，亦未異議。僅就吊扣駕駛執照12個月部分聲明異議，異議
    意旨略以：異議人係因酒後駕駛自用小客車違規，理應吊扣
    小型車之駕照，而不可連同貨車駕照亦予吊扣，為此，就此
    聲明異議等語。
三、按汽車駕駛人飲用酒類或其他類似物後，其吐氣所含酒精濃
    度超過每公升0.25毫克者，不得駕車，道路交通安全規則第
    114條第2款定有明文。又汽車駕駛人，駕駛汽車經測試檢定
    酒精濃度超過規定標準者，處15,000元以上60,000元以下罰
    鍰，並當場移置保管該汽車及吊扣其駕駛執照一年，道路交
    通管理處罰條例第35條第1項第1款規定甚明；另依同條例第
    24條第1項第2款之規定，並應接受道路交通安全講習。
四、經查：
(一)異議人於99年5月21日晚間10時50分許，因酒後駕駛車牌號
    碼G2-9333號自用小客車，行經彰化縣彰化市○○路○段508
    號前，為警攔檢實施酒測，測得其呼氣酒精濃度達每公升
    0.53毫克，超過規定標準，經警當場掣單舉發一情，除為異
    議人所承認外，並有彰化縣警察局彰化分局99年5月21日彰
    警交字第I00000000號舉發違反道路交通管理事件通知單影
    本1紙在卷可稽，是異議人於上開時、地，有駕駛自用小客
    車經測試檢定酒精濃度超過規定標準之違規行為，堪以認定
    。
(二)按汽車駕駛人取得高一級車類之駕駛資格者，應換發駕駛執
    照，並准其駕駛較低級車類之車輛，其已領有聯結車駕駛執
    照者，得駕駛大客車、大貨車、代用大客車、大客貨兩用車
    、曳引車、小型車、輕型機器腳踏車，道路交通安全規則第
    61條第1項第1款定有明文。亦即於目前之公路監理實務，對
    於考驗合格之駕駛人，為求行政管理之簡便，其已考領較高
    等級車類之駕駛執照者，依規定即當然具有駕駛較低等級車
    類之能力，並基於「一人一照」原則，僅發給所具最高等級
    車類之駕駛執照，且駕駛人如持有較高等級車類之駕駛執照
    ，即准許其駕駛較低等級車類之車輛，並不區分駕駛人係逐
    級考領駕照，或逕行考領較高級駕照而異其處理。查異議人
    為領有聯結車駕駛執照之駕駛人，有卷附駕照基本資料1份
    可佐，按此，異議人同時具有駕駛聯結車以下各級車類之資
    格一節，亦可認定。
(三)異議人於上開時、地，有駕駛自用小客車經測試檢定酒精濃
    度超過規定標準之違規行為，已如上述。依道路交通管理處
    罰條例第35條第1項第1款之規定，除應處以罰鍰外，並應吊
    扣其駕駛執照一年。然現行道路交通管理處罰條例關於駕駛
    人具有多種車類之駕駛資格，因違規而應受吊扣駕駛執照處
    分時，究應吊扣何類駕駛執照一節，並未有明文規定。惟倘
    參諸道路交通管理處罰條例第68條於94年12月14日修正，並
    自95年3月1日施行，該條於修正前原係規定：「汽車駕駛人
    ，因違反本條例及道路交通安全規則之規定，受吊扣或吊銷
    駕駛執照處分時，吊扣或吊銷其持有各級車類之駕駛執照。
    」修正後則規定為：「汽車駕駛人，因違反本條例及道路交
    通安全規則之規定，受吊銷駕駛執照處分時，吊銷其持有各
    級車類之駕駛執照。」亦即將「吊扣其持有各級車類之駕駛
    執照」部分刪除，考其立法理由略以：「原條文將違法或違
    規駕駛人所持有各級車類之駕駛執照一併吊扣或吊銷，失之
    過酷，影響人民工作及生活甚鉅，爰修正之」等語，顯見修
    法意旨本在限縮原條文之適用範圍，以免受處分人僅因駕駛
    某車類違規，卻連同其他車類之駕駛資格均遭吊扣，而對受
    處分人之工作權乃至於生存權造成極大之侵害，有違憲法保
    障人民生存權及工作權之意旨。是在道路交通管理處罰條例
    第68條於95年3月1日修正施行後，其受「吊扣駕駛執照」處
    分者，則僅「吊扣」其違法或違規當時所駕駛車輛之駕駛執
    照，而不再吊扣駕駛人所持有之其他車類駕駛執照甚明。
(四)本件異議人之上開違規行為，係發生在99年5月21日，自應
    適用修正後道路交通管理處罰條例第68條之規定。而依前揭
    說明，駕駛人受吊扣駕駛執照處分時，僅可吊扣該違規車類
    之駕駛執照，不再吊扣駕駛人所持有其他車類之駕駛執照。
    故原處分機關於作成吊扣駕駛執照處分時，自應就違規行為
    人所應吊扣之駕駛執照種類予以限定，始符合依法行政原則
    。因異議人本件違規當時，係駕駛自用小客車，則其應受吊
    扣駕駛執照之處分，自應僅限於吊扣其普通小型車之駕駛執
    照部分，以限制其駕駛普通小型車之權利，尚不得連同其餘
    車類之駕駛執照一併予以吊扣。原處分機關未審酌及此，就
    吊扣駕駛執照部分，未予區分違規駕駛之車類，遽將異議人
    所有之駕駛執照全部吊扣，於法實有違誤。
五、綜上所述，異議人此部分之異議，為有理由，自應由本院將
    此部分之處分撤銷，改諭知如主文第二項所示之處分。
據上論斷，應依道路交通管理處罰條例第87條第2項，道路交通
案件處理辦法第20條前段規定，裁定如主文。
中    華    民    國    99    年    6     月    3     日
                  交通法庭    法  官  陳銘壎
以上正本證明與原本無異
如不服本裁定，應於裁定送達後5日內，向本院提出抗告狀。（
須附繕本）
中    華    民    國    99    年    6     月    3     日
                              書記官  楊筱惠

司法院資訊處製作；財團法人民間司法改革基金會備份。
